【裁判字號】    95,易,397
【裁判日期】    950906
【裁判案由】    竊盜等
【裁判全文】
臺灣苗栗地方法院刑事判決               95年度易字第397號
公  訴  人  臺灣苗栗地方法院檢察署檢察官
被      告  乙○○
                    號
被      告  丙○○
                    號
上列被告等因竊盜等案件，經檢察官聲請簡易判決處刑（95年度
偵字第92號），本院苗栗簡易庭認為不宜以簡易判決處刑，改依
通常程序審判，本院判決如下：
    主  文
乙○○、丙○○均無罪。
    理  由
一、公訴意旨略以：被告丙○○於民國94年8 月4 日20時許，因
    跟蹤其夫即被告乙○○到苗栗縣竹南鎮○○路與民權路口，
    發現乙○○與甲○○間有曖昧關係，一氣之下，意圖為自己
    不法之所有，基於竊盜之犯意，將甲○○所有平日借給乙○○使用騎至上開地點之車號AW8-488 號重型機車，以自備鑰
    匙，竊取該機車後藏放於竹南火車站附近，以為報復。嗣於
    94年12月23日上午8 時許，因被告乙○○已與甲○○分手，
    被告丙○○遂將該機車騎回家中交給被告乙○○，希望透過
    被告乙○○交還給甲○○，被告乙○○竟基於收受贓物之犯
    意，未告知甲○○機車已尋獲，於收受該機車後供自己代步
    使用，嗣於94年12月29日上午9 時20分許，被告乙○○騎乘
    上開機車行經同鎮○○路與民權路口時，為警當場查獲，因
    認被告丙○○涉犯刑法第320 條第1 項之竊盜罪嫌、被告乙○○涉犯同法第349條第1項之收受贓物罪嫌。
二、公訴意旨認被告丙○○涉犯刑法第320 條第1 項之竊盜罪嫌
    、被告乙○○涉犯同法第349 條第1 項之收受贓物罪嫌，係
    以（一）被告丙○○於警詢、檢察官偵訊時承認因不滿其夫
    乙○○及甲○○間曖昧關係，才將上開機車騎走藏放，後來
    交給乙○○，要求乙○○還給甲○○等語。（二）被告乙○○於警詢、檢察官偵訊時承認其妻丙○○將機車交付予其之
    後，並沒有還給甲○○，而是由其在使用等語。（三）告訴
    人甲○○於警詢、檢察官偵訊時證稱機車失竊之經過及被告
    乙○○從未告知機車已尋獲等語。（四）照片4 張可證明警
    員查獲被告乙○○使用機車之情形。（五）告訴人甲○○95
    年5 月2 日信件及所附電子信箱資料，可證明被告乙○○於
    94 年12 月25日有跟告訴人以電子郵件通聯，但未提到機車
    已尋獲由被告使用中之等事實，作為主要之論據。
三、本件被告丙○○坦認於前述時地，以鑰匙將車號AW8-488 號
    重型機車發動後騎乘離去，並將該部機車藏放於竹南火車站
    附近等事實，但否認有竊盜之犯行，辯稱：「我沒有要偷，
    我只是把機車放在火車站而已，我都沒有騎，後來我叫乙○○把機車還給告訴人」等語；被告乙○○坦承騎乘上述機車
    ，於前述時、地為警查獲，但否認有收受贓物之犯行，辯稱
    ：「這輛機車是告訴人自己借給我的，我太太丙○○是拿我
    的鑰匙去騎這輛機車，因為我當初有用電話聯絡告訴人，去
    警局報失竊，也是我跟告訴人去報案的，當時並不知道是我
    太太騎走的。當時是我跟告訴人去汽車旅館，被丙○○發現
    ，結果丙○○就把那部機車騎到竹南火車站去放，作為報復
    。當時我跟丙○○感情不好，沒有講話，我在桃園工作，後
    來到了11月我跟告訴人分手，就回來苗栗，跟丙○○說我要
    辭掉桃園的工作，丙○○也認為很好，丙○○隔2 天就把機
    車騎回來我家，丙○○要我把機車還給告訴人，並要我跟告
    訴人斷絕往來，當時我有打電話給告訴人，但是告訴人那兩
    天的手機都不通，我有跟檢察官說可以調通聯紀錄証明。我
    確實有寫Ｅ- ＭＡＩＬ給告訴人，因為我對電腦操作不是那
    麼熟悉，希望當面跟告訴人說，我以為告訴人會與我聯絡，
    我根本就沒有犯罪的意思」等語。
四、按犯罪事實應依證據認定之，無證據不得推定其犯罪事實；
    又不能證明被告犯罪或其行為不罰者，應諭知無罪之判決，
    刑事訴訟法第154 條第2 項第301 條第1 項分別定有明文
    。又認定犯罪事實所憑之證據，無論其為直接或間接證據，
    在訴訟上之證明均須於通常一般之人均不致有所懷疑而得確
    信其為真實之程度，始得據為有罪之認定，倘其證明尚未達
    到此一程度而有合理之懷疑存在，以致無從形成對被告不利
    之確信時，依據罪疑利益歸於被告之法則，即應儘先為有利
    被告之判斷，不得徒憑主觀上之臆測遽行排除有利於被告之
    可能，最高法院76年臺上字第4986號著有判例足參。
五、經查：
（一）證人即告訴人甲○○於本院審理時結證稱：「（被告乙○○問：這輛機車在報失竊之前，是否就是我在使用？）是
      我借你使用的。」、、「（被告問：既然你不同意我騎回
      苗栗老家，那為何你來苗栗時，我用該機車載你，後來我
      們有一起去汽車旅館，為什麼你沒有表示異議？）是你叫
      我下來苗栗的。我是後來才知道你騎那部機車。你所說的
      汽車旅館，我們馬上出來，又去一家遊樂場，結果隔天早
      上那部機車就不見了，你就陪我去報案。」、、「（檢察
      官問：這部機車是你借給乙○○的嗎？）是的。」、「（
      檢察官問：你借給他的用途？）因為他當初在桃園沒有機
      車可以用，我只是基於朋友的立場借給他使用。」、、、
      「（檢察官問：如何發現機車失竊？）那天遊樂場出來以
      後，他（指乙○○）說要去看一下機車，我也有一起去，
      結果發現機車不見了，我很難過，他說要去頭份報案，我
      就跟著去了。」、「（檢察官問：報完案之後，你有沒有
      跟他說如果找到機車要通知你？）他在派出所留的是他家
      裡的電話，不是我的電話，他說找到才要告訴我。」、「
      （檢察官問：在機車被查獲的前幾天，也就是94年12月25
      日，乙○○有沒有寫Ｅ-Ｍ ＡＩＬ給你？）有的。」、「
      （檢察官問：他在Ｅ- ＭＡＩＬ裡面有提到機車尋獲的事
      情嗎？）沒有。」、、「（受命法官問：你是什麼時候知
      道乙○○把機車騎回苗栗的？）機車失竊的前一天知道的
      。」、「（受命法官問：你最早把該部機車借給乙○○的
      時候，是在民國94年幾月份？）7 月份。」、「（受命法
      官問：你把機車借給乙○○的時候，有沒有言明要借給他
      多久？）是沒有講多久，但是有說是短期的。」、「（受
      命法官問：你把機車借給乙○○之後，是否曾經與乙○○
      討回該部機車使用？）曾經有，是在94年7 月底的時候，
      後來因為乙○○又回到桃園工作，我又把機車借給他，大
      概也是94年7 月底的時候。」、「（受命法官問：你第1
      次見到丙○○是在什麼時候？）就是在乙○○騎機車被警
      察抓到的那1 天。」、、「（受命法官問：第一次機車鑰
      匙不見，是在什麼時候？）也是在7 月份的時候，8 月份
      騎回去的是第2 把鑰匙。」、「（受命法官問：第2 把鑰
      匙也是你拿給乙○○的嗎？）是的。」、「（受命法官問
      ：你在警訊、偵查中所述，是否實在？）實在。」、「（
      審判長問：你與乙○○交往多久？）斷斷續續，大概是從
      93年9 月、10月份開始交往的。」、「（審判長問：到什
      麼時候兩人才開始交惡？）不是不愉快，因為他有老婆，
      我只是把他當成朋友，乙○○也有介紹男朋友給我認識，
      我也有告訴他回到他老婆身邊，後來就把他當成普通朋友
      ，機車借他」等語（參本院審卷95年8 月23日審判筆錄第
      3至9頁）。
（二）是由證人即甲○○之前述證詞，可知渠與被告乙○○於93
      年9 、10月間交往，嗣後因為知悉被告乙○○已婚有配偶
      ，乃將被告乙○○當作普通朋友，並於94年7 月間，在桃
      園縣將AW8- 488號重型機車，借予被告乙○○使用，但沒
      有言明借用之期間。曾於94年7 月間某日，向被告乙○○
      討回該部機車，但於94年7 月底某日，被告乙○○自苗栗
      縣北上桃園縣工作時，復將該部機車借予被告乙○○使用
      。在出借機車期間，被告乙○○曾告知渠鑰匙遺失，而向
      渠拿第2 把鑰匙。於94年8 月初某日，渠應被告乙○○之
      邀至苗栗，嗣於同年8 月4 日，方知悉被告乙○○已經將
      機車騎至苗栗。而被告乙○○於同日晚上8 時許，騎乘該
      部機車搭載渠至汽車旅館，但於94年8 月5 日早上發覺該
      部機車失竊，乃與被告乙○○至警局報案，並留下被告乙○○住處電話。被告乙○○於95年12月25日，以電子郵件
      與渠聯繫，但未提到業已尋獲上述機車等情。
（三）復觀諸卷附之車輛竊盜、車牌失竊資料個別查詢報表、苗
      栗縣警察局車輛車牌尋獲電腦輸入單各1 份所示（參偵卷
      第23至24頁），可知被告乙○○、證人甲○○2 人，於94
      年8 月5 日上午10時許，發現停放於苗栗縣竹南鎮○○路
      與民權街口之上述機車，業已失竊，乃於同日上午11時許
      ，至苗栗縣警察局竹南分局竹南派出所報案，嗣於同年12
      月29日尋獲等事實。而被告乙○○既於上述日期，陪同證
      人甲○○至竹南分局竹南派出所報案，顯見被告乙○○並
      不知上述機車，係其妻即被告丙○○將之騎走等情。
（四）依據被告丙○○於警詢、檢察官偵查（參偵卷第13至14頁
      、第38至40頁）及本院審理時之陳述，可知其係陳稱因於
      94年8 月4 日晚上，跟蹤其夫即被告乙○○到苗栗縣竹南
      鎮○○路與民權路口，發覺被告乙○○與告訴人甲○○有
      曖昧關係，一時氣憤，乃於同日晚上8 時許，以被告乙○○置於家中之鑰匙，發動車牌AW8-488 號重型機車後，騎
      至竹南火車站附近停放，作為報復等情。而觀諸被告乙○○於警詢、偵查（參偵卷第8 至10頁、第32至34頁、第38
      至40頁）及本院審理時之陳述，及斟酌證人甲○○之上述
      證詞。可知被告乙○○確曾與證人甲○○交往，且於94年
      8 月4 日晚上8 時許，被告乙○○騎乘上述機車，搭載甲○○至苗栗縣竹南鎮○○路與民權路口，並將機車停放於
      該處，隨後聯袂至汽車旅館等情。由此足見，被告乙○○
      與證人甲○○2 人，不但曾經交往，且關係匪淺。而證人
      甲○○於94年7 月間，將該部機車借予被告乙○○騎用，
      雖曾收回，但於94年7 月底某日，復將該部機車借予被告
      乙○○使用，足徵被告李鎮○於○段期間，確實有使用該
      部機車之正當權源。被告丙○○則於其住處，曾經見過上
      述機車，以為係被告乙○○之友人借予被告乙○○，並於
      94 年8月5 日晚上8 時許，跟蹤被告乙○○，發現被告乙○○搭載證人甲○○，深覺被告乙○○與證人甲○○2 人
      有曖昧關係，待被告乙○○2 人離開之後，因一時氣憤，
      乃以上述鑰匙，將該部機車發動後，騎乘至竹南火車站附
      近停放。則以此種情狀觀察，被告丙○○主觀上，實係因
      發覺丈夫即被告乙○○有外遇，於非常氣憤之下，所為之
      報復行動，並未有將機車據為己有之意思。再查，衡諸被
      告乙○○陳稱被告丙○○於94年12月23日，將該部機車騎
      回住處，交還予其等語（參偵卷第8 至9 頁），益見被告
      丙○○並無將該部機車據為己有之意，換言之，被告丙○○並無不法所有之意圖。
（五）是本件應係被告乙○○與證人甲○○2 人有婚外情，而為
      被告丙○○發現，為圖報復，乃將前述機車騎至竹南火車
      站附近停放，但未使用。嗣被告乙○○告知被告丙○○欲
      斷絕前述感情糾葛，並回苗栗照顧家庭後，被告丙○○於
      94年12月23日，在其住處，將該部機車交還被告乙○○，
      但被告乙○○並未立即將之返還予證人甲○○，而於上述
      時地，為警查獲，應為本件案發之經過。而被告乙○○於
      前述時、地，收受被告丙○○所交付之上述機車，衡諸常
      情，被告乙○○必定對於被告丙○○於前述時地，將機車
      騎走，係因情感受傷後之報復行動等情，知之甚稔。斯時
      ，被告乙○○主觀上，並不會認為該部機車係贓物。且就
      客觀上而言，被告丙○○騎走上述機車，既無不法所有之
      意圖，被告丙○○此舉即非竊盜，則該部機車既非竊盜所
      得之贓物，被告乙○○收受該部機車，即無收受贓物之可
      言。
（六）綜上，檢察官之舉證，均不足以證明被告丙○○有刑法第
      320 條第1 項之竊盜罪犯行、被告乙○○有同法第349 條
      第1 項之收受贓物罪犯行。此外，復查無其他積極證據足
      資證明被告等有何公訴人所指之犯行，揆諸前揭判例及說
      明之意旨，及本諸「罪疑唯輕」之法則，自應為被告等無
      罪之諭知。至被告乙○○於94年12月25日以電子郵件與證
      人甲○○聯繫，但未提及該部機車業已尋獲，並以該部機
      車為代步之工具，嗣於94年12月29日為警查獲前，亦未告
      知甲○○上情，其行為是否涉及刑法第337 條之侵占離本
      人所持有之物之罪，應由檢察官依法處理，附此敘明。
據上論斷，應依刑事訴訟法第452 條、第301 條第1 項前段，判
決如主文。
本案經檢察官魏宏安到庭執行職務。
中    華    民    國    95    年    9     月    6     日
                  刑事第三庭審判長法  官  柳章峰
                                  法  官  吳國聖
                                  法  官  呂曾達
以上正本證明與原本無異。
如不服本判決，應於判決送達後10日內向本院提出上訴狀（應抄
附繕本）。告訴人或被害人如對於本判決不服者，應具備理由請
求檢察官上訴，其上訴期間之計算係以檢察官收受判決正本之日
期為準。
                                  書記官  許千士
中    華    民    國    95    年    9     月    6     日


司法院資訊處製作；財團法人民間司法改革基金會備份。
